【裁判字號】    89,上易,1750
【裁判日期】    890531
【裁判案由】    動產擔保交易法
【裁判全文】
臺灣高等法院刑事判決                          八十九年度上易字第一七五號
    上  訴  人  臺灣臺北地方法院檢察署檢察官
    被      告  甲○○
右上訴人因被告違反動產擔保交易法案件，不服臺灣台北地方法院八十九年度易字第
三二０號，中華民國八十九年二月二十九日第一審判決（起訴案號：臺灣台北地方法
院檢察署八十八年度偵字第二０九七三號）提起上訴，本院判決如左：
    主  文
原判決撤銷。
甲○○動產擔保交易之債務人，意圖不法之利益，將標的物遷移，致生損害於債權人
，處拘役伍拾日，如易科罰金，以佰元折算壹日。緩刑貳年。
    事  實
一、甲○○於民國八十七年十一月三十日，以動產擔保交易附條件買賣之方式，向朝
    欽實業股份有限公司（下稱朝欽公司）購買三陽牌ＶＡ─Ｉ車型，車牌號碼Ｔ三
    ─一九二六自用車輛一部，朝欽公司於八十八年五月二十二日將附條件買賣契約
    權利移轉奇異資融股份有限公司（下稱奇異公司）承受，甲○○為動產擔保交易
    之債務人。依據附條件買賣契約約定總價金為新台幣（下同）七十六萬四千七百
    二十八元，分三十四期給付，每月一期，每期付款一萬一千二百四十六元，標的
    物存放地點為甲○○位於台北市○○路之住所，在價金未付清之前，標的物所有
    權仍屬出賣人所有，買受人僅得依約占有使用，不得任意遷移或為其他處分。乃
    甲○○在取得標的物後，僅付款至八十八年一月三十日即拒不付款，並意圖為自
    己及第三人之利益，於八十八年三月間起即未經朝欽公司同意，竟將該標的物出
    借予該買賣契約之保證人即住台北市○○街之陳冠旭使用，致標的物之車輛由原
    約定存放之甲○○處所遷移至陳冠旭住所，使不知情之債權人追索該車無著，致
    生損害於出賣人，迄八十八年十月六日檢察官開庭時始告之被害人奇異公司。
二、案經被害人奇異資融股份有限公司訴由台灣台北地方法院檢察署檢察官偵查起訴
    。
    理  由
一、訊據被告甲○○坦承於前開時地以附條件買賣之方式購得該車輛，約定該車放在
    其住處，未經債權人同意，將該車借予陳冠旭使用，致將該車輛遷移原約定之債
    務人住處等情。惟否認有犯罪意圖，辯稱伊不知道不能將該車輛借予他人使用云
    云。
二、惟查，右開事實業據告訴人奇異公司指訴甚詳，並經證人陳冠旭於偵查中證稱屬
    實，被告於本院也供稱於將該車借予陳冠旭之前未告之債權人（出賣人或告訴人
    ），並有附條件買賣契約、動產擔保交易移轉契約書附卷可憑。被告與債權人原
    約定將標的物存放地點為被告位於台北市○○路之住所，在價金未付清之前，標
    的物所有權仍屬於債權人所有，債務人即買受人僅得依約占有使用，不得任意遷
    移或為其他處分。乃被告在取得標的物後，僅付款至八十八年一月三十日即拒不
    付款，未經債權人同意，竟將該標的物出借予該買賣契約之保證人即住台北市○
    ○街之陳冠旭使用，致標的物之車輛遷移原約定存放之債務人甲○○處所，致出
    賣人追索該車無著，顯足生損害於債權人奇異公司。被告雖有於嗣後之偵查中有
    將該車出借予他人之事實告知告訴人之代理人蔡世宏，固據蔡世宏於偵查中供明
    ，但其係未經出賣人同意即將該車出借他人，已將標的物遷移後始告之，其又不
    按期支付分期給付之價款，犯罪已構成，被告始告之告訴人，並不能阻卻違法。
    且附條件買賣契約有約定除占有使用外不得將標的物遷移，按長期出借，顯係將
    標的物長期遷移，債權人將無從就該車追索，被告自不能諉為不知不能將該車出
    借他人，從而被告所辯係卸責之詞，不足採信，犯行足以認定。
三、核被告所為，其係動產擔保交易之債務人，意圖不法之利益，將標的物遷移，致
    生損害於債權人，係犯動產擔保交易法第三十八條之罪。又本條之罪係身分犯，
    借用該車之人陳冠旭非動產擔保交易之債務人，其係受遷移之對象，本罪有對向
    犯罪之性質，自不與被告共犯本罪，並此明。原審以被告有將該車交給陳冠旭
    使用之情告知告訴人，無不法利益之意圖，而諭知被告無罪，固非無見。惟查被
    告係將其車出借予陳冠旭使用約半年後始告之告訴人，已據被告於本院供明，是
    被告於未經債權人同意而將該車出借他人，犯罪已成立後始告之告訴人關於出借
    該車之事，並不阻卻違法，已如上述，是原判決即有未洽。檢察官上訴意旨執此
    指摘原判決不當，為有理由，應由本院將原判決撤銷改判。審酌被告已將前所購
    得汽車交由告訴人轉賣他人，轉賣所得供抵償積欠之部分分期款，並就餘款達成
    分期清償之合意，有和解書附原審卷可憑。及其品行、犯罪動機、目的、所生損
    害、犯後態度及其他犯罪之一切情狀，量處如主文第二項所示之刑，並諭知易科
    罰金之折算標準。姑念被告未曾受有期徒刑以上刑之宣告，有本院被告全國前案
    紀錄表附卷可憑，雖其前因經濟困難而未償還分期款，但已與告訴人達成民事和
    解，並已按期給付分期價款，告訴人也已表示不再訴究。經此教訓，當知警惕，
    無再犯之虞，本院認其所宣告之刑，以暫不執行為適當，爰並宣告緩刑貳年，以
    勵自新。
據上論斷，應依刑事訴訟法第三百六十九條第一項前段、第三百六十四條、第二百九
十九條第一項前段，動產擔保交易法第三十八條，刑法第十一條前段、第四十一條、
七十四條第一款，罰金罰鍰提高標準條例第一條前段、第二條判決如主文。
本案經檢察官錢漢良到庭執行職務。
中      華      民      國    八十九    年      五      月     三十一   日
                              臺灣高等法院刑事第三庭
                                  審判長法  官  張  連  財
                                        法  官  張  傳  栗
                                        法  官  李  英  勇
右正本證明與原本無異。
不得上訴。
                                        書記官  初  玲  玲
中      華      民      國    八十九    年      六      月       一     日
附錄：本判決論罪科刑法條全文
動產擔保交易法第三十八條：
動產擔保交易之債務人，意圖不法之利益，將標的物遷移、出賣、出質、移轉、抵押
或為其他處分，致生損害於債權人者，處三年以下有期徒刑、拘役、或科或併科六千
元以下之罰金。


司法院資訊處製作；財團法人民間司法改革基金會備份。
